臺灣高等法院交通事件裁定　　　　　　　　　　九十三年度交抗字第二三三號
　　抗告人即
　　異議人即
　　受處分人　甲○○
右抗告人因違反道路交通管理處罰條例案件，不服臺灣臺北地方法院，中華民國九十
三年二月二十七日裁定（九十二年度交聲更字第七十二號），提起抗告，本院裁定如
左：
        主  文
抗告駁回。
        理  由
一、按機器腳踏車駕駛人或附載座人未依規定戴安全帽者，處駕駛人新台幣（下同）
    五百元罰鍰，道路交通管理處罰條例第三十一條第六項定有明定。又當場舉發者
    ，應填記駕駛人或行為人姓名、性別、出生年月日、地、車輛種類。被查獲之駕
    駛人或行為人為受處分人時，應將該通知單填記後交付該行為人簽名或蓋章收受
    之；拒絕簽章者，並記明其事由，視為已收受，違反道路交通管理事件統一裁罰
    標準及處理細則第十一條第一項第一款亦有明文。
二、本件抗告人即異議人即受處分人甲○○，於民國九十一年七月二十三日十二時三
    分許，騎乘車號ＤＪＹ─六九九號機車，行經台北市○○○路○段五十二號前，
    因未依規定戴安全帽，為執行勤務之台北市政府警察局松山分局東社派出所警員
    黃副鑫攔停掣單舉發，並載明應到案日期為九十一年八月七日前，同時將舉發通
    知單交由受處分人簽收，惟受處分人拒簽收，警員遂將受處分人拒絕簽章事由記
    明在該舉發通知單上，而視為已收受該通知單，惟受處分人並未到案聽候裁決，
    原處分機關遂於九十一年十一月十三日，依據上開規定，裁處受處分人五百元之
    罰鍰。
三、受處分人異議及抗告意旨略以：員警舉發時，因欲停車而將安全帽取下，當時已
    停車，非行駛中，並無違反未戴安全帽之規定。且警舉發違規，應附照片或錄影
    等物證以為憑斷。而另一位在場員警伍威榮出庭時，表示並未目擊本件舉發案件
    ，則僅憑舉發之員警證詞不足以昭信服云云。
四、經查：受處分人於前揭時地乘騎機車未戴安全帽之事實，經當時在該路段巡邏之
    台北市政府警察局松山分局東社派出所警員黃副鑫發現，攔檢當場舉發，業據證
    人黃副鑫於原審結證稱：「當天我行駛在民生東路四段上面，見到前面有一部機
    車騎士車速不快，但是該騎士已經把安全帽拿下來，快到民生東路四段五十二號
    的時候，我曾經將他攔過一次，告訴他安全帽沒有戴，請把它戴好。．．．他是
    把安全帽拿在手上，一邊行駛一邊拿著安全帽，我當時是在執行巡邏勤務，我有
    穿著警員的制服，他聽到我的告知以後，然後就騎走了，我就再往前把他攔下來
    ，並告知他沒有戴安全帽，並請他出示證件，他出示證件以後，我就依法開單要
    開單告發…舉發完以後，我就告訴他你是違規未戴安全帽，我是依法舉發，請他
    在告發單上面簽名，他說不要簽，也不要收」等語（見九十二年度交聲字第一一
    八號卷第二十四頁）。舉發員警指證歷歷，詳細陳述舉發當時情形，並有載明「
    拒簽拒收」之舉發違反道路交通管理事件通知單及台北市政府警察局松山分局派
    出所員警工作紀錄簿在卷可稽（見同上交聲字第一一八號卷第二十九頁背面），
    其所為舉發內容應可採信。又取締員警為現場目睹之人，且為交通執法人員，雖
    未拍照或攝影，然拍照攝影僅為舉發證據方式之一，不因警方當場舉發未付照片
    ，即可否認解免違規責任，而執勤警員為公務員，與抗告人素不相識，亦無仇怨
    ，其依法執行公務，自無誣陷抗告人身觸偽證重罪之必要。員警既已於舉發通知
    單上載明「拒簽」字樣，揆諸前揭規定，自視為已收受，而發生收受之效力。又
    舉發時，雖有員警伍威榮與舉發本案之證人黃副鑫一同值勤，然伍威榮未目擊整
    件舉發之經過，於原審證稱：「我當時去簽華南銀行的巡邏表．．．所以黃副鑫
    攔檢受處分人的經過我完全沒有看到」等語（見原審卷第十頁、第十一頁），並
    有當庭繪製違規地點附近示意圖附卷可參（見原審卷第十六頁）。證人伍威榮所
    證，不足為受處分人有利之證據。原處分機關之裁處，並無不當。原審法院因而
    駁回其異議，認事用法，均無不合。受處分人抗告意旨，仍執前詞，空言否認有
    違規行為，核無理由。抗告應予駁回。
五、據上論斷，應依道路交通管理處罰條例第八十九條、刑事訴訟法第四百十二條，
    裁定如主文。
中　　　華　　　民　　　國　　九十三　　年　　　四　　　月　　　七　　　日
                            臺灣高等法院交通法庭
                                審判長法  官　洪　政　雄
                                      法  官　鄧　振　球
                                      法  官　趙　功　恆
右正本證明與原本無異。
不得再抗告。
                                      書記官　孫　佩　琳
中　　　華　　　民　　　國　　九十三　　年　　　四　　　月　　　七　　　日
